# 请教版主：同一集团下二级子公司间长期股权投资转让

提问人：dannibalx 时间：2012-08-02 11:37:51
请教版主：现有同一集团母公司A下二级子公司B和C，B为上市公司。B持有D公司40%股权，现将D公司30%股权转让给C公司，B保留D公司10%股权。交易前后集团A公司始终保持对D公司的实际控制，对C公司而言，获得D公司30%股权是否按照同一控制下长投成本确认原则？B的上市公司身份是否影响会计处理，B的纳税依据怎样？多谢。

回答人：chenyiwei
回复 dannibalx 的帖子
由于D在交易后仅持有C的 30 ％股权，一般理解应不构成控制，所以不属于企业合并。因此长投成本应按《企业会计准则第 2 号——长期股权投资》第四条的规定，按实际支付的对价加上交易成本作为初始投资成本，不适用第三条第（一）项关于同一控制下企业合并形成的长期股权投资的初始投资成本确定原则的规定。B的上市公司身份对此项处理不产生影响。

提问人：呼叫帮助 时间：2018-04-21 22:10:06
关于集团内出售股权，单体报表是否确认投资收益问题 集团A现将其全资子公司B的49%的股权转让给另一全资子公司C，股权转让日，集团A账面长期股权投资——B公司 为 15 亿，B公司账面净资产为 10 亿，中介机构出具的评估报告确认的B公司净资产假设也为 10亿（未产生增值或减值），最终双方约定的转让价款为评估净资产价值的49%，即4.9亿。 那么根据《企业会计准则 2 号——长期股权投资》“企业持有长期股权投资的过程中，由于各方面的考虑，决定将所持有的对被投资单位的股权全部或部分对外出售时，应相应结转与所售股权相对应的长期股权投资的账面价值，出售所得价款与处置长期股权投资账面价值之间的差额，应确认为处置损益。” 我认为集团母公司A应该根据出售价款与长投账面价值的差额，即（ 15 49%-4.9 ）作为投资损益。 但站在集团层面看来，这属于集团内部的股权划转，不具有商业实质，在集团母公司 A 的账务处理中能否将出售价款与长投账面价值的差额（ 15 49%-4.9），冲减资本公积，而不确认投资收益呢？不然肯定是有操作集团A利润的嫌疑。 chenyiwei回复 如果A、C之间的内部交易价格是依据B的 49 ％股权的公允价值，不具有权益易因素，则 A 的个别报表层面应正常确认股权投资处置损益。该交易具有商业实质，且不是且不是 A 与其自己的更上层母公司进行权益易，因此不能调整A的资本公积。 陈版，A的合并报表层面应确认资本公积吧？。

回答人：chenyiwei
这是A的合并报表范围内的内部交易，不是与外部少数股东交易，不影响合并报表的资本公积。

提问人：呼叫帮助 时间：2018-04-30 17:04:24
母公司将出售一家子公司给本集团下的另外一个子公司， 母公司出售子公司单户表实现投资收益为 70 万元，但是母公司合并报表反映的投资收益为 52 万元，陈版，请教您 本集团在编制最终合并报表时，少数股东损益是应按 70 万元基数计算，还是按 52 万元基数计算？

回答人：chenyiwei
这是顺流交易，与合并报表层面的少数股权损益的计算无关。

提问人：呼叫帮助 时间：2018-05-01 09:13:00
陈版，我没有说清楚，我重新表述一下， 本集团是A公司和B公司的母公司，本集团对A公司和B公司的出资比均为80%。A公司对其子公司C出资比为60%。 2017 年度 6 月，A公司将子公司C转让给B公司。 A公司出售子公司C其单户表实现投资收益为 70 万元，但是A公司1-6月合并报表反映的投资收益为 52 万元。 陈版请教您，本集团在编制合并报表时，确认子公司C的另外股东（少数股东占40%）当期损益是应按单户表 70 万元基数计算，还是按合并表 52 万元基数计算？陈版，我这是层层合并方法。

回答人：chenyiwei
分别按A、B合并报表层面的少数股东损益+归母净利润*少数股权比例计算。

提问人：呼叫帮助 时间：2018-05-02 10:44:34
A公司出售子公司C其单户表实现投资收益为 70 万元，但是A公司1-6月合并报表反映的投资收益为 52 万元。 陈版请教您，本集团在编制合并报表时，确认子公司C的另外股东（少数股东占40%）当期损益是应按单户表 70 万元基数计算，还是按合并表 52 万元基数计算？陈版，我这是层层合并方法。 chenyiwei点评 分别按A、B合并报表层面的少数股东损益+归母净利润*少数股权比例计算。 陈版，如果是直接合并则确认子公司C的另外一个出资人（少数股东占40%）确认的当期损益是应按单户表 70 万元基数计算的。而层层合并方法是按合并表 52 万元基数，抵消分录为 借：投资收益 52 贷：资本公积 52 （原先是收购价超出被收购方净资产部分冲减资本公积，现在还原） 这个分类没有问题吧？另外 70 万元与 52 万元的差额 18 万元怎么做抵销分类？

回答人：chenyiwei
在实体理论下，合并报表中的少数股东损益不是直接按照子公司自身报表中的净利润乘以少数股权比例计算的，而是在计算出合并层面净利润的基础上，采用系统、合理的方式将其分配给少数股东，所以差异可合理解释。

提问人：呼叫帮助 时间：2018-05-02 20:54:37
chenyiwei回复 huzhenhu 的帖子 1 、A公司编制合并报表时，对该内部股权转让的抵销分录应该是借记投资收益，贷记“长期股权投资——B1” 20万元，即把对B1的长期股权投资调整到原成本，在按照以前合并报表编制时的方法予以抵销处理。 陈版，您这个调整分录是针对直接合并而言吧？

回答人：chenyiwei
主要是针对一次合并法而言的。

提问人：呼叫帮助 时间：2018-05-02 20:57:53
抵销分录应为：借投资收益 10 万元，贷年初未分配利润 10 万元。因为在合并报表层面，内部投资处置损益 20 万元实际上是以前年度和 2012 年 1 ～ 5 月B1公司的累计留存收益，可以在一定程度上起到代替模拟权益法调整的结果。陈版，您这句话怎么理解，还望指教！

回答人：chenyiwei
处置子公司的当年年末当然没有必要进行完整的模拟权益法调整（因为长期股权投资在期末已不存在），但以前年度的权益法模拟核算将随着对子公司控制权的丧失而进行转回和清算。

提问人：呼叫帮助 时间：2018-05-02 22:28:47
在实体理论下，合并报表中的少数股东损益不是直接按照子公司自身报表中的净利润乘以少数股权比例计算的，而是在计算出合并层面净利润的基础上，采用系统、合理的方式将其分配给少数股东，所以差异可合理解释。 您这是对非同一控制下的合并而言吧，同一控制下的合并应当就是直接按照子公司自身报表中的净利润乘以少数股权比例计算的吧？陈版请您指教！

回答人：chenyiwei
这与取得子公司的方式无关，属于取得控制权后持续编制合并报表的问题。不能这样理解。

提问人：呼叫帮助 时间：2018-05-03 11:44:35
如果采用分层合并的方式，即A是以C的合并报表纳入合并，此时对B1的长期股权投资在C的合并报表中已经抵销，则抵销分录应为：
借投资收益 10 万元，贷年初未分配利润 10 万元。因为在合并报表层面，内部投资处置损益 20 万元实际上是以前年度和 2012 年 1 ～ 5月B1公司的累计留存收益，可以在一定程度上起到代替模拟权益法调整的结果。 陈版，您这个回复是站在最终控制方A公司编制合并报表角度所言还是站在B公司编制 2012 年 5 月合并报表角度所言？

回答人：chenyiwei
A公司。